---
title: "rcpp学习"
author: "xyz"
date: "2020/1/2"
output:
  html_document:
    toc: true
    toc_float: true
---

<!--
解决代码段内中文注释报错的问题
Sys.setlocale('LC_ALL','C')
-->
<!--解决表格单元格宽度问题-->
<style>
th, td {
    padding-left: 10px;
    text-align: left;        
}
</style>

## 1.直接连接字符串和数值

R的安装路径不能有空格，不然Rcpp编译报错
函数前加上// [[Rcpp::export]]注释才能被导出到r环境

```{Rcpp}
#include <Rcpp.h>
using namespace Rcpp;
// [[Rcpp::export]]
void rcpp_rcout(NumericVector v){
  // printing value of vector
  Rcout << "The value of v : " << v << "\n";

  // printing error message
  Rcerr << "Error message\n";
}

```

```{r}
rcpp_rcout(1:5)
```


## 2.printf格式输出

Rprintf( format, variables)
[详细的输出格式解释](http://www.cplusplus.com/reference/cstdio/printf/)

```{Rcpp}
#include <Rcpp.h>
using namespace Rcpp;
// [[Rcpp::export]]
void rcpp_rprintf(NumericVector v){
    // printing values of all the elements of Rcpp vector  
    for(int i=0; i<v.length(); ++i){
        Rprintf("the value of v[%i] : %.2f \n", i, v[i]);
    }
}
```

```{r}
rcpp_rprintf(1:5)
```


## 3.向量

### 3.1向量初始化

```{Rcpp 向量初始化}
#include <Rcpp.h>
using namespace Rcpp;
// [[Rcpp::plugins("cpp11")]]

//Create a Vector object equivalent to
// v <- rep(0, 3)
NumericVector v1 (3);

// v <- rep(1.2, 3)
// NumericVector不加小数点编译报错 IntegerVector不用加小数点
NumericVector v2 (3,1.2);

// v <- c(1,2,3) 
// C++11 Initializer list
NumericVector v3 = {1,2,3}; 

// v <- c(1,2,3)
NumericVector v4 = NumericVector::create(1,2,3);

// v <- c(x=1, y=2, z=3)
NumericVector v5 =
  NumericVector::create(Named("x",1), Named("y")=2 , _["z"]=3);

// [[Rcpp::export]]
void rcpp_print_vectors(){
  Rcout << "v1=" << v1 << "\n"
        << "v2=" << v2 << "\n" 
        << "v3=" << v3 << "\n"
        << "v4=" << v4 << "\n"
        << "v5=" << v5 << "\n";
}
```

```{r}
rcpp_print_vectors()
```

### 3.2向量赋值

```{Rcpp 向量赋值}
#include <Rcpp.h>
using namespace Rcpp;
// [[Rcpp::plugins("cpp11")]]
// [[Rcpp::export]]
void rcpp_vector_access(){

  // Creating vector
  NumericVector v  {10,20,30,40,50};

  // Setting element names
  v.names() = CharacterVector({"A","B","C","D","E"});

  // Preparing vector for access
  NumericVector   numeric = {1,3};
  IntegerVector   integer = {1,3};
  CharacterVector character = {"B","D"};
  LogicalVector   logical = {false, true, false, true, false};

  // Getting values of vector elements
  double x1 = v[0];
  double x2 = v["A"];
  NumericVector res1 = v[numeric];
  NumericVector res2 = v[integer];
  NumericVector res3 = v[character];
  NumericVector res4 = v[logical];

  // Assigning values to vector elements
  v[0]   = 100;
  v["A"] = 300;
  NumericVector v2 {100,200};
  v[numeric]   = v2;
  v[integer]   = v2;
  v[character] = v2;
  v[logical]   = v2;
  Rcout << v << "\n";
  Rcout << res1 << "\n";
}
```

```{r}
rcpp_vector_access()
```

### 3.3成员函数/方法

```{Rcpp 成员函数/方法}
#include <Rcpp.h>
using namespace Rcpp;
// [[Rcpp::plugins("cpp11")]]
// [[Rcpp::export]]
void memberFunctions(){
  NumericVector v={2,1,3,4,5};
  int n=v.length();
  // 返回长度和名称
  Rcout << "长度为:" << n << "\n";
  v.names()=CharacterVector({"A","B","C","D","E"});
  CharacterVector names = v.names();
  Rcout << "名字为:" << names << "\n";
  // 返回名称对应的index
  n = v.offset("C");
  Rcout << "index为:" << n << "\n";
  // 填充所有值为2
  NumericVector v2 (6,1.0);
  v2.fill(2);
  Rcout << "v2为:" << v2 << "\n";
  // 按升序排序
  // 默认为浅拷贝，用clone函数可以实现深拷贝
  NumericVector v3 = clone(v);
  v3.sort();
  Rcout << "v3为:" << v3 << "\n";
  // 在末尾添加元素
  v.push_back(3,"F");
  Rcout << "v为:" << v << "\n";
  // 在开头添加元素
  v.push_front(1,"K");
  Rcout << "v为:" << v << "\n";
  // 返回指向开头的迭代器,末尾的用end(),常量迭代器cbegin()，cend()
  NumericVector::iterator i = v.begin();
  Rcout << "v第一个元素为:" << *i << "\n";
  // 插入元素
  v.insert(3,55);
  Rcout << "v第3个元素为:" << v[3] << "\n";
  // 删除一个元素
  v.erase(3);
  Rcout << "删除v的第三个元素后:" << v[3] << "\n";
  // 删除多个
  v.erase(1,3);
  Rcout << "删除v的1到3个元素后:" << v << "\n";
  // 查看元素的名称是否存在
  Rcout << "F是否存在:" 
        << v.containsElementNamed("F") 
        << "\n";
  // 通过静态函数（在类被创建时就可以使用的函数）创造NA
  v2 = {NumericVector::get_na(),2};
  // 检测第一个元素是否是NA
  Rcout << "v2是否是NA:" << NumericVector::is_na(v2[0]) << "\n";
  // 从一个元素的片段新建向量
  v2 = NumericVector::import(v3.begin(),v3.begin()+3);
  Rcout << "新建的v2:" << v2 << "\n";
  // 在新建时进行数据转换
  v2 = NumericVector::import_transform(v3.begin(),
                                       v3.begin()+3,
                                       [&](int x){return 2*x;});
  Rcout << "新建的二倍的v2:" << v2 << "\n";
}
```

```{r}
memberFunctions()
```


```{Rcpp 成员函数不能写在函数外面，编译报错}
#include <Rcpp.h>
using namespace Rcpp;
// [[Rcpp::plugins("cpp11")]]
// [[Rcpp::export]]
//NumericVector v  {10,20,30,40,50};
//v.names() = CharacterVector({"A","B","C","D","E"});
```

## 4.矩阵

### 4.1创建并导出矩阵

```{Rcpp 创建并导出矩阵}
#include <Rcpp.h>
using namespace Rcpp;
// [[Rcpp::plugins("cpp11")]]

// [[Rcpp::export]]
void creatMatrix(){
  // m <- matrix(0, nrow=2, ncol=2)
  NumericMatrix m1( 2 );
  
  // m <- matrix(0, nrow=2, ncol=3)
  NumericMatrix m2( 2 , 3 );
  
  // m <- matrix(v, nrow=2, ncol=3)
  NumericVector v(6,1.0);
  NumericMatrix m3( 2 , 3 , v.begin() );
  Rcout << "m3: \n" << m3 << "\n";
}

// 给向量添加维度属性导入回R也是matrix

// [[Rcpp::export]]
NumericVector returnMatrix(){
    NumericVector v = {1,2,3,4};

    // 设置维度
    v.attr("dim") = Dimension(2, 2);
    
    // 直接在Rcpp中转换为matrix
    
    NumericVector v2(4,1.0);
    v2.attr("dim") = Dimension(2, 2);
    Rcout << "转换为矩阵的v2: \n" << as<NumericMatrix>(v2) << "\n";
    return v;
}
```

```{r}
creatMatrix()
a=returnMatrix();class(a)
```

### 4.2获取矩阵中的元素

```{Rcpp 获取矩阵中的元素}
#include <Rcpp.h>
using namespace Rcpp;
// [[Rcpp::plugins("cpp11")]]
// [[Rcpp::export]]

void accessElements(){
  // 构建 5x5 的矩阵
  NumericVector v(25,1.0);
  v.attr("dim") = Dimension(5, 5);
  NumericMatrix m=as<NumericMatrix>(v);
  m(0,1)=2;
  Rcout << "m: \n" << m << "\n";
  
  // 取 row 0 ，col 2的元素
  double x = m( 0 , 2 );
  
  // 取 row 0的元素
  v = m( 0 , _ );
  Rcout << "row 0:" << v << "\n";
  
  // 取col 2的元素
  v = m( _ , 2 );
  
  // 取col 0-1，row 2-3的元素
  NumericMatrix m2 = m( Range(0,1) , Range(2,3) );
  
  // 像向量一样取矩阵中的值，竖着转换，相当于m(0,1)
  Rcout << "m[5]:" << m[5] << "\n";
  
  // 矩阵自带的引用类，对这些引用类的操作相当于对矩阵自身的操作
  // 相当于浅拷贝
  NumericMatrix::Column col = m( _ , 1);
  NumericMatrix::Row    row = m( 1 , _ );
  NumericMatrix::Sub    sub = m( Range(0,1) , Range(2,3) );
  col = 2 * col;
  m( _ , 2) = 3 * m( _ , 2);
  Rcout << "m 部分加倍:\n" << m << "\n";
}
```

```{r}
accessElements()
```

### 4.3成员函数

```{Rcpp 成员函数}
#include <Rcpp.h>
using namespace Rcpp;
// [[Rcpp::plugins("cpp11")]]
// [[Rcpp::export]]

NumericMatrix memberFunctions(){
  NumericMatrix m( 5, 5 );
  Rcout << "nrow():" << m.nrow() << "\n" //相当于nrow
        << "ncol():" << m.ncol() << "\n"; // 相当于ncol
  NumericVector v = m.row(1);
  Rcout << "row():" << v << "\n";
  // 通过生成的引用类取第二列
  v = m.column(1);
  Rcout << "column():" << v << "\n";
  // 返回相当于向量的index
  // 编译器报错原因 error: within this context
  // int i = m.offset(2,3)+1;
  // Rcout << "offset():" << i << "\n";
  // 强制转换为NumericVector后offset可以使用
  // 参考 http://yixuan.cos.name/rcpp-note/api/Vector_funs.html
  v = as<NumericVector>(m);
  int i = v.offset(2,3)+1;
  Rcout << "offset():" << i << "\n";
  
  // 填充对角线上的元素
  m.fill_diag( 2 );
  m(0,4)=1;
  Rcout << "m填充后: \n" << m << "\n";
  
  // 静态函数生成对角矩阵
  NumericMatrix m2 =NumericMatrix::diag( 5, 1 );
  Rcout << "对角矩阵m2: \n" << m2 << "\n";
  
  // 矩阵转置
  Rcout << "m转置后: \n" << transpose( m ) << "\n";

  // 更改列名
  rownames(m2) = CharacterVector({"A","B","C","D","E"});
  colnames(m2) = CharacterVector({"A","B","C","D","E"});
  Rcout << "m2改名后: \n";
  return m2;
}
```

```{r}
memberFunctions()
```

## 5.向量运算

### 5.1 数学运算符
```{Rcpp}
#include <Rcpp.h>
using namespace Rcpp;
// [[Rcpp::plugins("cpp11")]]
// [[Rcpp::export]]
void arithmeticOperations(){
  NumericVector x(4,1.0) ;
  NumericVector y(4,2.0) ;
  
  // 向量之间
  NumericVector res = x + y ;
  res = x - y ;
  res = x * y ;
  res = x / y ;
  
  // 向量和数字之间
  res = x + 2.0;
  res = 2.0 - x;
  res = y * 2.0;
  res = 2.0 / y;
  
  // 混合的表达式
  res = x * y + y / 2.0 ;
  res = x * ( y - 2.0 ) ;
  res = x / ( y * y ) ;
  Rcout << "res:" << res << "\n";
}
```

```{r}
arithmeticOperations()
```

### 5.1 逻辑操作符

```{Rcpp}
#include <Rcpp.h>
using namespace Rcpp;
// [[Rcpp::plugins("cpp11")]]
// [[Rcpp::export]]
void logicOperations(){
  NumericVector x(4,1.0) ;
  NumericVector y(4,2.0) ;
  
  // 向量之间
  LogicalVector res = x < y ;
  res = x > y ;
  res = x <= y ;
  res = x >= y ;
  res = x == y ;
  res = x != y ;
  
  // 向量和数字之间
  res = x < 2 ;
  res = 2 > x ;
  res = y <= 2 ;
  res = 2 != y ;
  
  // 混合的表达式
  res = ( x + y ) < ( x*x ) ;
  res = ( x + y ) >= ( x*x ) ;
  res = ( x + y ) == ( x*x ) ;
  Rcout << "res:" << res << "\n";
  
  // ! 取反
  res = ! ( x < y );
  // 取x中小于2的部分
  res = x[x < 2];
}
```

```{r}
logicOperations()
```

### 5.2 逻辑型向量
  
| R	    | Rcpp     | int                     | bool     | 
|-------|----------|-------------------------|----------| 
| TRUE  |TRUE      |1(不是0或-2147483648的值)|    true  | 
| FALSE |FALSE     |0                        |   false  | 
|    NA |NA_LOGICAL|-2147483648              |    true  |  
  
```{Rcpp}
#include <Rcpp.h>
using namespace Rcpp;
// [[Rcpp::plugins("cpp11")]]
// [[Rcpp::export]]

List logicVector(){
  LogicalVector v1 = {1,1,0,0};
  LogicalVector v2 = {1,0,1,0};
  
  LogicalVector res1 = v1 & v2;
  LogicalVector res2 = v1 | v2;
  LogicalVector res3 = !(v1 | v2);
  
  Rcout << res1 << "\n"; // 1 0 0 0
  Rcout << res2 << "\n"; // 1 1 1 0
  Rcout << res3 << "\n"; // 0 0 0 1
  
  v1 = LogicalVector::create(1,1,1,NA_LOGICAL);
  v2 = LogicalVector::create(0,1,0,NA_LOGICAL);

  // 和R里面all的效果相同，判断是否全为真
  LogicalVector lv1 = all( v1 );   // NA
  LogicalVector lv2 = all( v2 );   // FALSE
  // 和R里面any的效果相同，判断是否至少有一个为真
  LogicalVector lv3 = any( v2 ); // TRUE

  // 将只有一个元素的逻辑型向量转化为布尔型
  bool b1 = is_true ( all(v1) );  // false
  bool b2 = is_false( all(v1) );  // false
  bool b3 = is_na   ( all(v1) );  // true

  // 在if语句中使用布尔型变量
  if(is_na(all( v1 ))) { // OK
    Rcout << "all( v1 ) is NA\n";
  }

  return List::create(lv1, lv2, lv3, b1, b2, b3);
}
```

```{r}
logicVector()
```

### 5.3 ifelse函数
```{Rcpp}
#include <Rcpp.h>
using namespace Rcpp;
// [[Rcpp::plugins("cpp11")]]
// [[Rcpp::export]]
void testIfElse(){
  NumericVector v1={1.0,4.3,6.7};
  NumericVector v2={-1.0,5.0,8.0};
  
  //获取向量长度
  int n = v1.length();
  
  // ifeles只支持单个标量或者向量，第一个参数必须是逻辑型的标量或向量
  // 后两个参数的向量长度必须和第一个参数等长
  IntegerVector res1     = ifelse( v1>v2, 1, 0);
  NumericVector res2     = ifelse( v1>v2, 1.0, 0.0);
  //CharacterVector res3 = ifelse( v1>v2, "T", "F"); // 不支持
  CharacterVector chr_v1 = rep(CharacterVector("TG"), n);
  CharacterVector chr_v2 = rep(CharacterVector("FR"), n);
  CharacterVector res3   = ifelse( v1>v2, chr_v1, chr_v2);
  // Rf_mkChar可以将string类型转换为characterVector的元素
  CharacterVector res4   = ifelse( v1>v2, chr_v1, Rf_mkChar("F"));
  Rcout << "res1:" << res1 << "\n"
        << "res2:" << res2 << "\n"
        << "res3:" << res3 << "\n"
        << "res4:" << res4 << "\n";
}
```

```{r}
testIfElse()
```


### 5.4 在if语句对NA的处理

```{Rcpp}
#include <Rcpp.h>
using namespace Rcpp;
// [[Rcpp::plugins("cpp11")]]
// [[Rcpp::export]]

LogicalVector rcpp_logical(){

  // 含有NA的integer向量
  IntegerVector x = {1,2,3,4,NA_INTEGER};

  // 遇到NA直接认为是True
  LogicalVector v = (x >= 3);

  for(int i=0; i<v.size();++i) {
    if(v[i]) Rprintf("v[%i] is evaluated as true.\n",i);
    else Rprintf("v[%i] is evaluated as false.\n",i);
  }

  // 用==确认NA
  for(int i=0; i<v.size();++i) {
    if(v[i]==TRUE) Rprintf("v[%i] is TRUE.\n",i);
    else if (v[i]==FALSE) Rprintf("v[%i] is FALSE.\n",i);
    else if (v[i]==NA_LOGICAL) Rprintf("v[%i] is NA.\n",i);
    else Rcout << "v[" << i << "] is not 1\n";
  }

  // 直接显示 TRUE, FALSE 和 NA_LOGICAL 的值
  Rcout << "TRUE " << TRUE << "\n";
  Rcout << "FALSE " << FALSE << "\n";
  Rcout << "NA_LOGICAL " << NA_LOGICAL << "\n";

  return v;
}
```

```{r}
rcpp_logical()
```

## 6.data.frame

### 6.1 新建data.frame
```{Rcpp}
#include <Rcpp.h>
using namespace Rcpp;
// [[Rcpp::plugins("cpp11")]]
// [[Rcpp::export]]
DataFrame testDataFrame(){
  NumericVector v1(2,1.0);
  IntegerVector v2(2,1);
  // 从向量直接建立data.frame，浅拷贝，只是引用向量的值
  // 不指定列名运行时会报错
  //DataFrame df = DataFrame::create(v1, v2);
  // 指定列名
  DataFrame df = DataFrame::create( Named("V1") = v1 , _["V2"] = v2 );
  // 通过clone可以实现深拷贝
  df = DataFrame::create( Named("V1") = v1,
                          Named("V2") = clone(v1));
  v1 = v1 * 2;
  return df;
}
```

```{r}
testDataFrame()
```

### 6.2 取data.frame内部的值

```{Rcpp}
#include <Rcpp.h>
using namespace Rcpp;
// [[Rcpp::plugins("cpp11")]]
// [[Rcpp::export]]
DataFrame getDataFrame() {
  NumericVector v1(2,1.0);
  IntegerVector v2(2,1);
  DataFrame df = DataFrame::create( Named("V1") = v1 , _["V2"] = v2 );
  // 浅拷贝，改变v3的值会影响df
  NumericVector v3 = df[0];
  // 深拷贝
  // 直接使用clone会报错，需要先转换数据类型
  // NumericVector v2 = clone(df[0]);
  NumericVector v4 = clone(as<NumericVector>(df[0]));
  v3 = v3 * 2;
  v4 = v4 * 2;
  Rcout << "v3:" << v3 << "\n"
        << "v4:" << v4 << "\n";
  return df;
}
```

```{r}
getDataFrame()
```

### 6.3 成员函数
```{Rcpp}
#include <Rcpp.h>
using namespace Rcpp;
// [[Rcpp::plugins("cpp11")]]
// [[Rcpp::export]]

DataFrame DataFrameMemberFunction(){
  NumericVector v1(3,1.0);
  IntegerVector v2(3,1);
  IntegerVector v3(3,4);
  CharacterVector chr_v1 = rep(CharacterVector("TG"), 3);
  DataFrame df = DataFrame::create( Named("V1") = v1 , _["V2"] = v2 );
  // 返回列数
  // 不转换为int报错
  Rcout << "length:" << (int) df.length() << "\n"
        << "ncol:" << df.ncol() << "\n"
  // 返回行数
        << "nrows:" << df.nrows() << "\n"
  // 要先转换为CharacterVector不然报错
        << "names:" << as<CharacterVector>(df.names()) << "\n"
  // 返回列名的index
        << "offset:" << df.offset("V2") << "\n";
  // 追加v3到df的最后一列
  df.push_back(v3,"V3");
  // 追加v3到df的第一列
  df.push_front(v3,"V4");
  // 插入到指定位置
  df.insert( df.begin()+2, v1 );
  // 删除一列
  df.erase(0);
  // 删除前两列
  df.erase(df.begin(), df.begin()+1);
  // 使用v3填充df的每一列
  df.fill(v3);
  // 查看是否存在列名
  Rcout << "V3存在:" << df.containsElementNamed("V3") << "\n";
  // 查看df的扩展属性“class”是否包含list
  df.push_front(chr_v1,"V4");
  Rcout << "V3存在:" << df.inherits("list") << "\n";
  return df;
}
```

```{r}
DataFrameMemberFunction()
```

## 7. list

```{Rcpp}
#include <Rcpp.h>
using namespace Rcpp;
// [[Rcpp::plugins("cpp11")]]
// [[Rcpp::export]]

List testList() {
  NumericVector v1(3,1.0);
  IntegerVector v2(3,1);
  // 新建List
  List L = List::create(v1, v2);
  L = List::create(Named("V1") = v1 , _["V2"] = v2);
  // 取list中的元素
  Rcout << "L[0]" << as<NumericVector>(L[0]) << "\n"
        << "L[\"V1\"]" << as<NumericVector>(L["V1"]) << "\n";
  return L;
  // List的成员函数和Vector的相同
}
```

## 8.R的类

### 8.1 S3类
```{Rcpp}
#include <Rcpp.h>
using namespace Rcpp;
// [[Rcpp::plugins("cpp11")]]


//输入lm()产生的S3对象计算RMSE，S3对象实际上是个list

// [[Rcpp::export]]

double rcpp_rmse(List lm_model) {
  
  // 如果不是lm对象则停止执行
  if (! lm_model.inherits("lm")) 
    stop("Input must be a lm() model object.");

  // 取模型的残差
  NumericVector resid  = lm_model["residuals"];

  // 取残差个数
  R_xlen_t n = resid.length();

  // 求平方和
  double rmse=0.0;
  for(double r : resid){
      rmse += r*r;
  }

  // 计算算术平方根
  return(sqrt((1.0/n)*rmse));
}
```

```{r}
rcpp_rmse(lm(mpg ~ ., data = mtcars))
```

### 8.2 S4类
  
  S4类型只能在R中定义后，RCPP中创建实例才能返回R环境

```{r}
setClass (
  # 类名
  "Person",

  # 定义 slot 的数据类型
  representation (
    name = "character",
    birth = "Date"
  ),

  # 初始化 slot
  prototype = list(
    name = as.character(NULL),
    birth = as.Date(as.character(NULL))
  )
)

# 创建Person类的一个实例
person_01 <- new("Person",
                 name = "Ronald Fisher",
                 birth = as.Date("1890-02-17"))
# 取slot中的数据
slot(person_01,"name")
person_01@birth
```
  
  在Rcpp中创建Person类的实例
  
```{Rcpp}
#include <Rcpp.h>
using namespace Rcpp;
// [[Rcpp::plugins("cpp11")]]
// [[Rcpp::export]]
S4 rcpp_s4(){

    // 创建Person类的一个实例
    S4 x("Person");

    // Setting values to the slots
    x.slot("name")  = "Sewall Wright";
    x.slot("birth") = Date("1889-12-21");
    // 取slot中的数据
    Rcout<< as<CharacterVector>(x.slot("name")) << "\n"
         << x.hasSlot("birth") << "\n";

    return(x);
}
```

```{r}
rcpp_s4()
class(rcpp_s4())
```

